【裁判字號】    98,上訴,1722
【裁判日期】    981022
【裁判案由】    違反毒品危害防制條例
【裁判全文】
臺灣高等法院臺中分院刑事判決        98年度上訴字第1722號
上  訴  人  臺灣臺中地方法院檢察署檢察官
上  訴  人
即  被  告  乙○○
                    現另案於臺灣臺中監獄臺中分監執行
被      告  戊○○
                    現另案於臺灣臺中監獄執行
上列二人共同
指定辯護人  本院公設辯護人 丙○○
上列上訴人等因被告等違反毒品危害防制條例案件，不服臺灣臺
中地方法院98年度訴字第507號中華民國98年6月24日第一審判決
（起訴案號：臺灣臺中地方法院檢察署97年度偵字第29074號、
98年度偵字第1090號），提起上訴，本院判決如下：
    主  文
原判決撤銷。
戊○○、乙○○共同犯如附表一所示販賣第一級毒品罪，各量處
如附表一所示之刑（包括從刑），戊○○應執行有期徒刑拾貳年
，乙○○應執行有期徒刑拾年，扣案如附表二編號三所示之物
沒收銷燬之，附表二編號一、二所示之物沒收，未扣案如附表二
編號四所示之物連帶沒收，如全部或一部不能沒收時，以其等財
產連帶抵償之。
    犯罪事實
一、乙○○綽號「阿德」，曾因違反槍砲彈藥刀械管制條例案件
    ，經判處有期徒刑1年6月確定，又因毒品危害防制條例等案
    件，經分別判處有期徒刑10月、3月、4月確定，嗣經減刑及
    定執行刑後，於97年3 月19日執行完畢。仍不知悔改，與綽
    號「阿包」、「包兄」之戊○○共同基於意圖營利販賣第一
    級毒品海洛因之犯意聯絡，由戊○○以其持用之0000000000
    號電話與購毒者聯絡交易之時間、地點及價格後，戊○○即
    以上開電話與乙○○持用之0000000000號電話聯絡，乙○○
    再至戊○○位於台中市○○○○街32號住處，拿取欲交易之
    海洛因前往約定地點交易，並取回價金交給戊○○，戊○○
    則以每日提供價值約新臺幣2000元之海洛因予乙○○施用作
    為報酬。計共同為以下犯行：
  (一)97年11月29日12時59分許，蔣亞生以其持用之0000000000與
    戊○○持用之0000000000號電話聯絡後，乙○○即依戊○○
    之電話指示，前往約定地點即臺中市○○區○○路3段「三
    十張犁公園」旁，以900元之價格，交付1小包海洛因予蔣亞
    生，並收取價金900元。
  (二)97年11月30日17時58分許，蔣亞生以其持用之上開電話與戊
    ○○持用之上開電話聯絡後，乙○○即依戊○○之電話指示
    ，前往約定地點即臺中市○○區○○路3 段「三十張犁公園
    」旁，以4000元之價格，交付1 小包海洛因予蔣亞生，並收
    取價金4000元。
  (三)97年12月8日10時20分許，蔡榮峰以其持用之0000000000電
    話與戊○○持用之上開電話聯絡後，乙○○即依戊○○之電
    話指示，前往約定地點即臺中市○○區○○路「全聯福利中
    心」前，以1000元之價格，交付1小包海洛因予蔡榮峰，並
    收取價金1000元。
  (四)97年12月11日上午11時22分許，蔡榮峰以其持用之上開電話
    與戊○○持用之上開電話聯絡後，乙○○即依戊○○之電話
    指示，前往約定地點即臺中市○○區○○路與崇德路口之某
    網咖前，以1000元之價格，交付1 小包海洛因予蔡榮峰，並
    收取價金1000元。
  (五)97年12月11日上午11時17分許，白義蕭以其持用之00000000
    00電話與戊○○持用之上開電話聯絡後，乙○○即依戊○○
    之電話指示，前往約定地點即臺中市○○路與崇德路口之「
    全國加油站」前，以1000元之價格，交付1小包海洛因予白
    義蕭，因白義蕭缺錢，遂收取白義蕭所有之NOKIA 廠牌行動
    電話1支作為價金1000元之擔保，白義蕭迄至戊○○、乙○
    ○為警查獲時仍未付款致未取回該電話。
  (六)97年12月11日12時20分許，陳正裕以其持用之0000000000號
    電話與戊○○持用之上開電話聯絡後，乙○○即依戊○○之
    電話指示，前往約定地點即臺中市○○○街53號（即文心路
    與熱河路口「燦坤3C電子」附近），以1000元之價格，交付
    1 小包海洛因予陳正裕，乙○○甫交付海洛因予坐在不知情
    之王正儀所駕駛之車牌號碼8883- FX號自小客車上之陳正裕
    時，在旁埋伏之員警即上前逮捕乙○○，陳正裕見狀即叫王
    正儀迅速駕車逃逸，經乙○○同意搜索後，當場扣得乙○○
    所有與戊○○聯絡毒品交易如附表二編號1所示之000000000
    0 號手機1支。
二、陳正裕見乙○○遭警方逮捕後，即以電話通知戊○○，戊○
    ○接獲通報後，隨即駕駛5456- XK號自小客車搭載其妻江雅
    芬逃離臺中市○○○○街32號住處。嗣於同日13時43分許，
    在臺中市○○路與自由路之地下車道為警查獲，經戊○○同
    意搜索，當場扣得戊○○所有如附表二編號3所示之海洛因
    33包（驗餘淨重12. 4944公克）及其所有用以販賣毒品所用
    如附表二編號2所示之0000000000號手機1支及白義蕭所有購
    買海洛因供作擔保之NOKIA手機1支，戊○○並於98年1月5日
    警詢時主動供出其毒品來源陳○○（年籍詳卷），因而查獲
    陳○○販賣第一級毒品。
三、案經臺中市警察局移送臺灣臺中地方法院檢察署檢察官偵查
    起訴。
    理 由
一、按現行刑事訴訟法為保障被告之反對詰問權，排除具有虛偽
    危險性之傳聞證據，以求實體真實之發見，於該法第159條
    第1項明定被告以外之人於審判外之言詞或書面陳述，除法
    律有規定者外，不得作為證據。而刑事訴訟法第159條之1至
    159條之4有傳聞法則之例外規定，且被告以外之人於審判外
    之陳述，雖不符前4條之規定，而經當事人於審判程序同意
    作為證據，法院審酌該言詞陳述或書面陳述作成時之情況，
    認為適當者，亦得為證據；當事人、代理人或辯護人於法院
    調查證據時，知有第159條第1項不得為證據之情形，而未於
    言詞辯論終結前聲明異議者，視為有前項之同意，刑事訴訟
    法第159條之5定有明文。本件檢察官、被告、辯護人並未就
    被告以外之人於審判外之陳述有所爭執，且迄於本院言詞辯
    論終結前，均未主張有刑事訴訟法第159條第1項不得為證據
    之情形，是應認已同意作為證據，且經本院審酌後，認無不
    適當之情形，應認均有證據能力，合先敘明。
二、上開犯罪事實業據證人蔣亞生、蔡榮峰、白義蕭、王正儀、
    江雅芬等人結證明確，復有通訊監察書、譯文、蒐證錄影畫
    面翻拍照片等在卷可稽，並有如附表二編號1、2所示之手機
    及證人白義蕭因購買海洛因交付供擔保用之手機各1支，暨
    附表二編號3所示之海洛因33包扣案可證，且扣案之海洛因
    33包送請行政院衛生署草屯療養院鑑定結果，抽驗1包（即
    編號3）檢出海洛因，驗餘淨重1.8444公克，其餘32包（即
    編號1、2、4-33）送請法務部調查局鑑定結果，均含海洛因
    成分，合計淨重10.65公克，有行政院衛生署草屯療養院草
    療鑑字第0980100105號鑑定書及法務部調查局98年5月14日
    調科壹字第0980029057號函在卷可憑。此外，並據被告2人
    於偵查、原審及本院供承不諱，且彼此供述互核相符。又我
    國就販賣海洛因行為之查緝一向執法甚嚴，並科以重刑，且
    販賣海洛因係違法行為，不可公然為之，亦無公定價格，容
    易分裝及增減份量，每次買賣之價量，可能隨時依雙方關係
    深淺、資力、需求量及對行情之認知、來源是否充裕、查緝
    是否嚴謹、購買者被查獲時供述購買對象之可能風險之評估
    等情形，而異其標準，非可一概而論；販賣之利得，除被告
    坦承犯行或價量俱臻明確外，委難察得實情，販賣之人從價
    差或量差中牟利之方式雖異，其意圖營利之販賣行為則同一
    。兼參酌海洛因量微價高，販賣者有暴利可圖，茍非意圖販
    賣營利，一般人豈會甘冒重刑而販賣海洛因，是被告2人有
    營利之意圖至明，綜上，被告2人之自白均與事實相符，本
    件事證明確，渠等之犯行，堪以認定。
三、又被告戊○○主動供出毒品來源為陳○○，而經警查獲陳○
    ○移送臺灣臺中地方法院檢察署偵查後，經臺灣臺中地方法
    院檢察署檢察官起訴，有被告戊○○98年1月5日之警詢筆錄
    （見本院卷第75頁至第77頁）、臺灣臺中地方法院檢察署中
    檢輝謙字第118177號函及起訴書各一份在卷可稽（見本院卷
    第90頁至第93頁、第101頁），且經承辦警員甲○○於本院
    審理時到庭證述屬實（見本院卷第116頁），上開被告戊○
    ○主動供出毒品來源，並經查獲正犯陳○○之事實，亦堪認
    定。
四、被告2人行為後，毒品危害防制條例第4條第1項、第17條業
    經於98年5月20日修正，並以華總一義字第09800125141號公
    布在案，而於98年5月22日生效。又95年7月1日修正後刑法
    第2條第1項之規定，係規範行為後法律變更所生新舊法律比
    較適用之準據法，於新刑法施行後，應適用新刑法第2條第1
    項之規定，為「從舊從輕」之比較。且比較時，應就罪刑有
    關之共犯、未遂犯、想像競合犯、結合犯，以及累犯加重、
    自首減輕暨其他法定加減原因（如身分加減）與加減例等一
    切情形，綜其全部罪刑之結果而為比較。其中關於法定加減
    原因，係在「從舊從輕」之比較範圍內。又按比較適用最有
    利於行為人之法律時，應就罪刑有關之共犯、未遂犯、連續
    犯、牽連犯、結合犯以及累犯加重、自首減輕暨其他法定加
    減原因、加減例等一切情形，綜其全部之結果而為比較，再
    適用有利於行為人之法律處斷，且應就罪刑有關之一切情形
    ，比較其全部之結果，而為整個之適用，不能割裂而分別適
    用有利益之條文（最高法院97年度台上字第2545號判決參照
    ）。茲依刑法第2條第1項規定綜合比較新、舊毒品危害防制
    條例第4條第1項、第17條之適用如下：
    日期：
    (一)修正後毒品危害防制條例第4條第1項規定為「製造、運輸
      、販賣第一級毒品者，處死刑或無期徒刑；處無期徒刑者
      ，得併科新臺幣二千萬元以下罰金」，同項修正前之規定
      則為「製造、運輸、販賣第一級毒品者，處死刑或無期徒
      刑；處無期徒刑者，得併科新臺幣一千萬元以下罰金」。
      經綜合全部罪刑之結果而為比較，修正前之規定較為有利
      於被告。
    (二)修正前毒品危害防治條例第17條第1項之規定為：「犯第4
      條第1項至第4項、第5條第1項至第4項前段、第6條第1項
      至第4項、第7條第1項至第4項、第8條第1項至第4項、第
      10條或第11條第1項、第2項之罪，供出毒品來源，因而破
      獲者，得減輕其刑。」，修正後毒品危害防治條例第17條
      第1項則規定：「犯第4條至第8條、第10條獲第11條之罪
      ，供出毒品來源，因而查獲其他正犯或共犯者，減輕或免
      除其刑」、比較修正前、後該條文結果，修正後之規定，
      對被告較為有利。
    (三)修正後毒品危害防制條例第17條新增第2項「犯第四條至
      第八條之罪於偵查及審判中均自白者，減輕其刑」之規定
      ，比較修正前、後該條文結果，修正後之規定係屬法定減
      輕原因，對被告較為有利。
    比較新舊法結果，修正後第4條第1項之規定並無較為有利於
    被告，自應適用修正前毒品危害防制條例第4條第1項之規定
    。又毒品危害防制條例第4條第1項、第17條之規定，係對法
    定刑度與減輕其刑之適用規定，自不宜割裂而分別為新舊法
    之適用，經綜合全部罪刑之結果而為比較，被告2 人於偵、
    審中均自白犯罪，有修正後毒品危害防制條例第17條第2項
    規定之法定減輕原因，另被告戊○○復供出陳○○，亦有修
    正毒品危害防制條例第17條第1項規定之法定減輕原因，則
    修正前之規定並無較為有利於被告2人，自應全部適用修正
    後毒品危害防制條例第4條第1項及第17 條之規定。
五、查海洛因係毒品危害防制條例第2條第2項第1款所定之第一
    級毒品，不得非法持有、販賣。茲對被告論罪說明如下：核
    被告2人所為，均係犯98年5月20日修正後毒品危害防制條例
    第4條第1項販賣第一級毒品罪，其持有海洛因之低度行為，
    應為販賣之高度行為所吸收，不另論罪。其等先後多次販賣
    海洛因之犯行，犯意各別，行為互殊，應予分論併罰。又被
    告2人彼此間，就販賣海洛因之犯行，均有犯意之聯絡及行
    為之分擔，均為共同正犯。又被告乙○○前有犯罪事實欄所
    載之徒刑執行情形，有臺灣高等法院被告前案紀錄表在卷可
    按，其於有期徒刑執行完畢後，5年以內再故意犯有期徒刑
    以上之本罪，均為累犯，惟本刑為死刑及無期徒刑部分，依
    法不得加重，僅就罰金刑部分，依法加重其刑。按販賣第一
    級毒品罪之法定刑為死刑或無期徒刑，然同為販賣第一級毒
    品之人，其原因動機不一而足，犯罪情節亦非盡同，或有大
    盤毒梟者，亦有中、小盤之分，甚或僅止於吸毒者彼此之間
    為求互通有無之有償轉讓者亦有之，其販賣行為所造成危害
    社會之程度實屬有異，法律科處此類犯罪，所設之法定最低
    本刑卻同為「死刑或無期徒刑」，不可謂不重。於此情形，
    倘依其情狀處以較輕之徒刑，即足以懲儆，並可達防衛社會
    之目的者，自非不可依客觀之犯行與主觀之惡性二者加以考
    量其情狀，是否有可憫恕之處，適用刑法第59條之規定酌量
    減輕其刑，期使個案裁判之量刑，能斟酌至當，符合比例原
    則。本件被告2人販賣第一級毒品海洛因次數僅有6次，均屬
    小額交易，其等販賣之數量及獲取之利益均與大毒梟不同，
    即使量處法定最低刑度仍嫌過重，難謂符合罪刑相當性及比
    例原則，亦無從與大毒梟之惡行有所區隔，客觀上足以引起
    一般人之同情，其等各次犯罪情狀尚有可憫恕之處，爰均依
    刑法第59條規定，各酌量減輕其刑，被告乙○○部分，並與
    上開累犯加重部分，先加後減之。被告戊○○供出毒品來源
    ，因而查獲陳○○，依98年5月20日修正後之毒品危害防制
    條例第17條第1項之規定減輕其刑，又被告2人於偵、審中均
    自白犯行，依98年5月20日修正後之毒品危害防制條例第17
    條新增第2項之規定，被告乙○○遞減輕其刑，被告戊○○
    再遞減其刑，原審判決認被告2人均罪證明確，予以論罪科
    刑固非無見，惟查：原審未及為毒品危害防制條例新舊法之
    比較適用以及適用新法有關偵、審中自白之規定予以被告減
    輕其刑，顯有未洽，另未就被告戊○○供出毒品來源，因而
    查獲陳○○部分，予以查明，並減輕其刑，亦有未洽。被告
    乙○○上訴主張其於偵、審中均自白犯行，原審未予以減輕
    其刑顯有違誤，即有理由，又被告乙○○上訴意旨另主張伊
    亦有指認上游共犯戊○○，原審未再予以減輕其刑，亦有不
    當等語，惟查：證人甲○○於人本院審理時業已明確供稱：
    我們從通聯紀錄得知被告乙○○在幫戊○○送毒品等語（見
    本院卷第116頁反面），顯與98年5月20日修正後之毒品危害
    防制條例第17條第1項規定之「供出毒品來源，因而查獲其
    他正犯或共犯」之情形不符，被告乙○○就此部分之上訴顯
    無理由。被告乙○○之指定辯護人即本院公設辯護人於本院
    另為被告乙○○辯護稱：被告乙○○之犯行較被告戊○○為
    輕，原審量處被告2人罪刑之刑度顯有失衡，惟被告乙○○
    係累犯，本應加重其刑，是原審於未適用新法減輕其刑之前
    ，尚難認有輕重失衡之情形，附此敘明。又原審法院檢察署
    檢察官上訴意旨以本件被告2人所為各罪之刑度合計被告戊
    ○○部分為有期徒刑92年6月，乙○○部分為有期徒刑91年2
    月，惟僅分別定應執行刑為17年10月、17年，顯屬過輕等語
    ，指摘原審判決不當，惟查：本件於適用上開98年5月20日
    修正後毒品危害防制條例第17條第1項、第2項之規定減輕其
    刑後，原審上開量刑，並無過重之情形，被告乙○○上開有
    關供出共犯應再減輕其刑部分之上訴以及原審法院檢察署檢
    察官上開上訴，雖均無理由，惟原審判決既有上開可議之處
    ，自應由本院將原審判決予以撤銷改判。爰審酌毒品對社會
    秩序及國民健康危害至深且鉅，嚴重影響社會治安，販賣之
    行為更應嚴加非難，被告2人明知毒品對人體健康戕害甚鉅
    ，竟為牟取利益，無視國家杜絕毒品犯罪之禁令，多次販賣
    海洛因，戕害國民身心健康，且有滋生其他犯罪之可能，對
    社會所生危害程度非輕，兼衡酌被告販賣海洛因之次數、販
    賣所得、動機、目的、行為分擔情形及犯後均坦承犯行，深
    表悔意，態度良好等一切情狀，分別量處如附表一所示之刑
    ，並分別定如主文所示之應執行刑。扣案如附表二編號3所
    示之海洛因33包（驗餘淨重12.4944公克），係查獲之毒品
    ，應依毒品危害防制條例第18條第1項前段之規定，沒收銷
    燬之；扣案如附表二編號1、2之手機，分別係被告乙○○、
    戊○○所有供販賣海洛因所用之物，應依毒品危害防制條例
    第19條第1項規定宣告沒收；未扣案如附表二編號4所示之
    6900元係被告2人因販賣海洛因所得之物，業據被告2人供明
    在卷，併依毒品危害防制條例第19條第1項規定宣告連帶沒
    收之，如全部或一部不能沒收，應以被告2人之財產連帶抵
    償之。
據上論結，應依刑事訴訟法第369條第1項前段、第364條、第299
條第1項前段，98年5月20日修正後毒品危害防制條例第4條第1項
、98年5月20日修正後毒品危害防制條例第17條第1項、第2項、
第18條第1項前段、第19條第1項，刑法第11條、第2條第1項但書
、第28條、第47條第1項、第59條、第51條第5款，判決如主文。
本案經檢察官丁○○到庭執行職務
中    華    民    國    98    年    10    月    22    日
            刑事第二庭    審判長法  官  李  璋  鵬
                                法  官  胡  森  田
                                法  官  胡  忠  文
以上正本證明與原本無異。
如不服本判決應於收受送達後10日內向本院提出上訴書狀，其未
敘述上訴之理由者，並得於提起上訴後10日內向本院補提理由書
（均須按他造當事人之人數附繕本）「切勿逕送上級法院」。
                                書記官  廖  家  莉
中    華    民    國    98    年    10    月    22    日
附表一：
┌──┬────────┬─────┬────────────┐
│編號│犯  罪  事  實  │  販賣所得│宣         告         刑│
│    │                │          │                        │
├──┼────────┼─────┼────────────┤
│ 1  │犯罪事實及理由欄│  900元   │戊○○、乙○○共同販賣第│
│    │一(一)            │          │一級毒品，戊○○處有期徒│
│    │                │          │刑伍年玖月，乙○○累犯，│
│    │                │          │處有期徒刑柒年柒月，扣案│
│    │                │          │如附表二編號三所示之物沒│
│    │                │          │收銷燬之，附表二編號一、│
│    │                │          │二所示之物沒收，未扣案販│
│    │                │          │賣毒品所得新臺幣玖佰元連│
│    │                │          │帶沒收，如全部或一部不能│
│    │                │          │沒收時，以其財產連帶抵償│
│    │                │          │之。                    │
├──┼────────┼─────┼────────────┤
│ 2  │犯罪事實及理由欄│  4000元  │戊○○、乙○○共同販賣第│
│    │一(二)            │          │一級毒品，戊○○處有期徒│
│    │                │          │刑陸年，乙○○累犯，處有│
│    │                │          │期徒刑柒年拾月，扣案如附│
│    │                │          │表二編號三所示之物沒收銷│
│    │                │          │燬之，附表二編號一、二所│
│    │                │          │示之物沒收，未扣案販賣毒│
│    │                │          │品所得新臺幣肆仟元連帶沒│
│    │                │          │收，如全部或一部不能沒收│
│    │                │          │時，以其財產連帶抵償之。│
│    │                │          │                        │
├──┼────────┼─────┼────────────┤
│ 3  │犯罪事實及理由欄│  1000元  │戊○○、乙○○共同販賣第│
│    │一(三)            │          │一級毒品，戊○○處有期徒│
│    │                │          │刑伍年拾月，乙○○累犯，│
│    │                │          │處有期徒刑柒年捌月，扣案│
│    │                │          │如附表二編號三所示之物沒│
│    │                │          │收銷燬之，附表二編號一、│
│    │                │          │二所示之物沒收，未扣案販│
│    │                │          │賣毒品所得新臺幣壹仟元連│
│    │                │          │帶沒收，如全部或一部不能│
│    │                │          │沒收時，以其財產連帶抵償│
│    │                │          │之。                    │
├──┼────────┼─────┼────────────┤
│ 4  │犯罪事實及理由欄│  1000元  │戊○○、乙○○共同販賣第│
│    │一(四)            │          │一級毒品，戊○○處有期徒│
│    │                │          │刑伍年拾月，乙○○累犯，│
│    │                │          │處有期徒刑柒年捌月，扣案│
│    │                │          │如附表二編號三所示之物沒│
│    │                │          │收銷燬之，附表二編號一、│
│    │                │          │二所示之物沒收，未扣案販│
│    │                │          │賣毒品所得新臺幣壹仟元連│
│    │                │          │帶沒收，如全部或一部不能│
│    │                │          │沒收時，以其財產連帶抵償│
│    │                │          │之。                    │
├──┼────────┼─────┼────────────┤
│ 5  │犯罪事實及理由欄│  以NOKIA │戊○○、乙○○共同販賣第│
│    │一(五)            │  手機1支 │一級毒品，戊○○處有期徒│
│    │                │  作為價金│刑伍年拾月，乙○○累犯，│
│    │                │  1000元之│處有期徒刑柒年捌月，扣案│
│    │                │  擔保品（│如附表二編號三所示之物沒│
│    │                │  因未還款│收銷燬之，附表二編號一、│
│    │                │  而未取回│二所示之物沒收。        │
│    │                │  擔保品）│                        │
├──┼────────┼─────┼────────────┤
│ 6  │犯罪事實及理由欄│  尚未取得│戊○○、乙○○共同販賣第│
│    │一(六)            │  價金1000│一級毒品，戊○○處有期徒│
│    │                │  元即為警│刑伍年拾月，乙○○累犯，│
│    │                │  查獲    │處有期徒刑柒年捌月，扣案│
│    │                │          │如附表二編號三所示之物沒│
│    │                │          │收銷燬之，附表二編號一、│
│    │                │          │二所示之物沒收。        │
└──┴────────┴─────┴────────────┘
附表二：
1、0000000000號之手機1支
2、0000000000號之手機1支
3、海洛因33包（驗餘淨重12.4944公克）
4、新臺幣6900元
附錄論罪科刑法條
98年5月20日修正前毒品危害防制條例第4條第1項
製造、運輸、販賣第一級毒品者，處死刑或無期徒刑；處無期徒
刑者，得併科新臺幣1千萬元以下罰金。


司法院資訊處製作；財團法人民間司法改革基金會備份。
